【裁判字號】    98,易,220
【裁判日期】    980603
【裁判案由】    偽造文書
【裁判全文】
臺灣宜蘭地方法院刑事判決               98年度易字第220號
公  訴  人  臺灣宜蘭地方法院檢察署檢察官
被      告  甲○○  53歲民.
                    （現於內政部入出國及移民署收容事務大
上列被告因偽造文書案件，經檢察官提起公訴（98年度偵字第14
55號），被告於本院準備程序中為有罪之陳述，經告以簡式審判
程序之旨，並聽取當事人意見後，經本院裁定由受命法官獨任行
簡式審判程序，判決如下：
    主  文
甲○○共同犯行使使公務員登載不實文書罪，處有期徒刑肆月，
如易科罰金，以銀元參佰元即新臺幣玖佰元折算壹日，減為有期
徒刑貳月，如易科罰金，以銀元參佰元即新臺幣玖佰元折算壹日
。
    犯罪事實及理由
一、本件犯罪事實及證據，除於犯罪事實欄二第1行、第5行、第
    14行分別補述：「透過有共同犯意聯絡之大陸地區女子王玉
    玲介紹認識後」、「三人復共同基於行使使公務員登載不實
    文書之犯意聯絡」、「安淑萍繼而委託不知情之安淑燕持上
    開使公務員登載不實之戶籍謄本等文件，向內政部入出境管
    理局（現已改名為內政部入出國及移民署）申請甲○○入境
    臺灣之手續而行使之」等語，並於證據欄增列：「被告於本
    院審理時之自白」作為證據外，餘均引用檢察官起訴書之記
    載（如附件）。
二、本件係經被告於準備程序為有罪之表示，而經本院裁定由受
    命法官獨任以簡式審判程序加以審理，依刑事訴訟法第273
    條之2、第159條第2項之規定，不適用傳聞法則有關限制證
    據能力之相關規定；並得依同法第310條之2準用第454條之
    規定製作略式判決書，併予敘明。
三、被告行為後，刑法業於94年2月2日修正公布，於95年7月1日
    施行。依修正後之刑法第2條第1項規定「行為後法律有變更
    者，適用行為時之法律。但行為後之法律有利於行為人者，
    適用最有利於行為人之法律」。該條係規範行為後法律變更
    所生新舊法比較適用之準據法，其本身無關行為可罰性要件
    之變更，是於刑法修正施行後，應適用該條之規定，為「從
    舊從新」之比較。本件關於新舊法比較適用之說明如下：
  (一)刑法分則編各罪所定罰金之貨幣單位原為銀元，且依修正前
    刑法第33條第5款規定，罰金刑為1銀元以上，而有關罰金倍
    數之調整及銀元與新臺幣之折算標準，則定有「罰金罰鍰提
    高標準條例」及「現行法規所定貨幣單位折算新臺幣條例」
    ，除罰金以1銀元折算3元新臺幣外，並將72年6月26日以前
    修正之刑法部分條文罰金數額提高10倍，其後修正者則不再
    提高倍數，修正後刑法第33條第5款則將罰金刑提高為新臺
    幣1千元以上，並以百元計算之，且因刑法第33條第5款所定
    罰金貨幣單位既已改為新臺幣，刑法分則編各罪所定罰金之
    貨幣單位亦應配合修正為新臺幣，且考量刑法修正施行後，
    不再適用「現行法規所定貨幣單位折算新臺幣條例」，為使
    刑法分則編各罪所定罰金之最高數額與刑法修正前趨於一致
    ，爰增訂刑法施行法第1條之1規定，將刑法分則編各罪所定
    罰金之貨幣單位均改為新臺幣，並將72年6月26日以前修正
    之刑法部分條文罰金數額提高為30倍，其後修正者則提高為
    3倍，是以刑法分則編各罪所定罰金刑之最高數額，於上開
    規定修正後仍屬一致，並無不同，但其罰金刑之最低數額，
    則比修正前提高，自以修正前之規定對被告較為有利。
  (二)刑法第28條原規定：「二人以上共同『實施』犯罪之行為者
    ，皆為共同正犯。」新法修正為：「二人以上共同『實行』
    犯罪之行為者，皆為共同正犯。」將舊法之「實施」修正為
    「實行」。原「實施」之概念，包含陰謀、預備、著手及實
    行等階段之行為，修正後僅共同實行犯罪行為始成立共同正
    犯。是新法共同正犯之範圍已有限縮，排除陰謀犯、預備犯
    之共同正犯。新舊法就共同正犯之範圍既因此而有變動，自
    屬犯罪後法律有變更，而非僅屬純文字修正，應有新舊法比
    較適用之問題，最高法院96年台上字第934、1323號著有判
    決可資參照。查被告與安淑萍、王玉玲就行使使公務員登載
    不實文書罪間，具有犯意聯絡及行為分擔，非屬陰謀共同正
    犯及預備共同正犯之範疇，是不論新法或舊法，均應論以共
    同正犯，修正後刑法關於共同正犯之規定並無較有利於行為
    人之情形，依刑法第2條第1項前段規定，應適用修正前刑法
    第28條規定。
  (三)被告行為後之刑法第41條第1項前段有關易科罰金折算標準
    之規定修正為：「犯最重本刑為五年以下有期徒刑以下之刑
    之罪，而受六個月以下有期徒刑或拘役之宣告者，得以新臺
    幣一千元、二千元或三千元折算一日，易科罰金。」，而被
    告行為時同條項就易科罰金之折算標準係規定：「得以一元
    以上三元以下折算一日，易科罰金」，再依廢止前罰金罰鍰
    提高標準條例第2條（現已廢止）之規定，就其原定數額提
    高為100倍折算1日，即係以銀元100元、200元、300元折算1
    日，折算為新臺幣幣值後，則為以新臺幣300元、600元、90
    0元折算1日。是比較修正前後之易科罰金折算標準，自以被
    告行為時即修正前之規定，較有利於被告。本案既仍適用修
    正前刑法第41條第1項前段之規定，定被告易科罰金之折算
    標準，自仍應適用廢止前罰金罰鍰提高標準條例第2條之規
    定提高折算之罰金數額，亦此敘明，且為免與刑法第41條第
    1項修正施行後所定易科罰金折算標準改採新臺幣計算產生
    混淆誤解起見，另引用現行法規所定貨幣單位折算新臺幣條
    例第2條明定易科罰金折算標準及折算新臺幣之數額，以資
    明確。
四、核被告所為，均係犯刑法第216條、第214條之行使使公務員
    登載不實文書罪。被告使公務員登載不實犯行之低度行為，
    為行使之高度行為所吸收，不另論罪。被告「行使」使公務
    員登載不實文書罪之行使犯行，雖未為起訴書所論列，惟此
    部分與前揭論罪部分，具有吸收犯之實質上一罪關係，已如
    上述，復經檢察官當庭表示擴張「行使」使公務員登載不實
    文書罪部分之犯罪事實，並增列被告之所犯法條包括刑法第
    216條規定（見本院卷第15、19頁），是該部分之犯罪事實
    自為起訴效力所及，本院依法應予審究。被告與安淑萍及大
    陸地區女子王玉玲就上開犯行，有犯意聯絡及行為分擔，為
    共同正犯。又其等利用不知情之安淑燕遂行之上開犯行，為
    間接正犯。爰審酌被告犯罪之動機、目的、手段、素行、以
    假結婚手法進入臺灣，形成國內治安敗壞之潛在危險，惟犯
    後坦承犯行，態度良好等一切情狀，量處如主文所示之刑，
    並依修正前之規定諭知易科罰金之折算標準，以資儆懲。
五、被告上開所為之犯罪時間，係於96年4月24日以前，合於中
    華民國九十六年罪犯減刑條例規定基準日之前，應依該條例
    第2條第1項第3款、第7條之規定，減其宣告刑二分之一，同
    時諭知其宣告刑及減得之刑，並諭知易科罰金之折算標準。
據上論斷，應依刑事訴訟法第299條第1項前段、第273條之1第1
項、第310條之2、第454條，刑法第2條第1項前段、第216條、第
214條，修正前刑法第28條、第41條第1項前段，刑法施行法第1
條之1第1項、第2項前段，廢止前罰金罰鍰提高標準條例第2條，
現行法規所定貨幣單位折算新臺幣條例第2條，中華民國九十六
年罪犯減刑條例第2條第1項第3款、第7條、第9條，判決如主文
。
本案經檢察官張立言到庭執行職務
中    華    民    國    98    年    6     月    3     日
                  刑事第二庭  法  官  陳映佐
以上正本證明與原本無異。
如不服本判決應於收受送達後十日內向本院提出上訴書狀，並應
敘述具體理由；其未敘述上述理由者，應於上訴期間屆滿後二十
日內向本院補提理由書(均須按他造當事人之人數附繕本)「切勿
逕送上級法院」。
                              書記官  陳憲文
中    華    民    國    98    年    6     月    4     日
附錄法條：
刑法第214條：
明知為不實之事項，而使公務員登載於職務上所掌之公文書，足
以生損害於公眾或他人者，處3年以下有期徒刑、拘役或5百元以
下罰金。
刑法第216條：
行使第210條至第215條之文書者，依偽造、變造文書或登載不實
事項或使登載不實事項之規定處斷。


司法院資訊處製作；財團法人民間司法改革基金會備份。
